【裁判字號】    92,訴,2459
【裁判日期】    921007
【裁判案由】    損害賠償
【裁判全文】
臺灣高雄地方法院民事判決  九十二年訴字第二四五九號
    原      告  甲○○
    被      告  乙○○
右當事人間請求損害賠償事件，由本院交通法庭移送前來（九十二年度交附字第一三
二號），本院於民國九十二年九月二十三日言詞辯論終結，茲判決如次：
    主      文
被告應給付原告新臺幣壹拾貳萬玖仟肆佰元及自民國九十二年六月十一日起至清償日
止按週年利率百分之五計算之利息。
原告其餘之訴駁回。
訴訟費用由被告負擔五分之一，餘由原告負擔。
本判決原告勝訴部分於原告以新臺幣肆萬仟元為被告供擔保後，得假執行；但被告
如於假執行程序實施前，以新臺幣壹拾貳萬玖仟肆佰元為原告預供擔保後，得免為假
執行。
原告其餘假執行之聲請駁回。
    事      實
甲、原告方面：
一、聲明：
  (一)被告應給付原告新臺幣（下同）六十九萬四千八百元，及自起訴狀繕本送達翌日
    起至清償日止，按週年利率百分之五計算之利息。
  (二)願供擔保以代釋明，聲請宣告假執行。
二、陳述：
  (一)被告於民國九十一年三月二十二日夜間八時十五分許，駕駛牌照號碼ＹＧ—九二
    ○三號自用小客車，沿高雄市○○區○○路由北往南方向行駛，途經途經該路二
    六七巷巷口時，適有原告騎乘牌照號碼ＷＡＶ—○二七號輕型機車，沿鼎力路由
    南往北方向行駛亦行至上開巷口，欲斜向穿越快車道至鼎力路二六四號。被告本
    應注意飲用酒類後其吐氣所含酒精濃度超過每公升○點二五毫克者，不得駕車，
    及行車速度，依標誌或標線之規定，且汽車行經無號誌之交岔路口時，應減速慢
    行，作隨時停車之準備。而依當時之天候、光線、道路障礙等情況，亦無不能注
    意之情事，竟疏於注意正當原告欲往左斜向穿越快車道時，被告所駕駛自用小客
    車右前保險桿撞上原告所騎輕型機車之車尾，致原告人車倒地昏迷不醒，經送高
    雄榮民總醫院急救，診斷結果，受有右髖臼骨骨折之傷害，刑事部分業經檢察官
    向鈞院提起公訴，鈞院並以九十二年度交易字第一九一號刑事判決判處被告拘役
    三十日確定在案。
  (二)損害賠償額之計算︰
    1.醫療費用︰原告受傷後，經送高雄榮民總醫院急救住院開刀及嗣後門診治療，
      計花費醫藥費三萬七千六百三十元，另前往私立高雄醫學大學附設中和紀念醫
      院門診及掛號費四百七十元，合計三萬八千一百元。
    2.增加生活上之必須費用︰原告右髖臼骨骨折，起居、飲食、生活無法自理，須
      雇人看護及照料，由原告配偶鄭家伶請假停工日夜照顧，計自九十一年三月二
      十四日起至同年六月二十三日止，計九十二天，每天二千元，合計十八萬元四
      千元；原告出院後不能睡彈簧床，且行動不便，遵醫師指示應買電動床及助行
      器，計花費一萬二千七百元。
    3.減少勞動能力：原告原在慶安企業有限公司工作，每月薪資四萬元，因右髖臼
      骨骨折無法工作，自九十一年三月二十三日起至九十一年七月二十三日止，四
      個月不能工作，損失收入一十六萬元。
    4.精神慰藉金：原告受傷後經二次復位固定手術，出院後又需經常門診治療，生
      活起居、行動均感不便，精神上、肉體上極感痛苦，請求被告賠償三十萬元。
  (三)爰依侵權行為之法律關係，提起本件訴訟。
三、證據：提出高雄榮民總醫院診斷證明書、臺灣高雄地方法院檢察署檢察官九十二
    年度調偵字第二五八號起訴書、高雄榮民總醫院住院收費收據、門診醫療費用收
    據、私立高雄醫學大學附設中和紀念醫院醫療費用收據、鄭家伶出具看護費收據
    、杏一醫療用品股份有限公司高雄榮總門市部免用統一發票收據、慶安企業有限
    公司證明單。
乙、被告方面：
一、聲明：駁回原告之訴；如受不利之判決，聲請預供擔保免為假執行。
二、陳述：原告沒有駕照，闖越快車道，又沒有開啟後燈與方向燈，伊因閃避不及，
    才會撞到他；伊雖有喝酒，但未達不能駕駛之行為，故原告與有過失，請求無理
    由。對於原告主張損害賠償範圍金額之計算，除看護費用每日二千元太高及醫療
    費用可負擔一半外，其他請求無法負擔。
丙、本院依職權調取本院九十二年度交易字第一九一號刑事案件（被告乙○○過失傷
    害全部偵審卷宗）、臺灣高雄地方法院檢察署九十二年度偵字第六五五八號偵查
    卷宗（被告乙○○公共危險案件）及函調兩造財產歸戶資料（財政部財稅資料中
    心九十二年九月十日（九二）財資五字第九二一四五七七八號函）。
    理      由
一、原告起訴主張：被告於九十一年三月二十二日夜間八時十五分許，駕駛牌照號碼
    ＹＧ—九二○三號自用小客車，沿高雄市○○區○○路由北往南方向行駛，途經
    途經該路二六七巷巷口時，適渠騎乘牌照號碼ＷＡＶ—○二七號輕型機車，沿鼎
    力路由南往北方向行駛亦行至上開巷口，欲斜向穿越快車道至鼎力路二六四號。
    被告本應注意飲用酒類後其吐氣所含酒精濃度超過每公升○點二五毫克者，不得
    駕車，及行車速度，依標誌或標線之規定，且汽車行經無號誌之交岔路口時，應
    減速慢行，作隨時停車之準備。而依當時之天候、光線、道路障礙等情況，亦無
    不能注意之情事，竟疏於注意正當渠欲往左斜向穿越快車道時，被告所駕駛自用
    小客車右前保險桿撞上渠所騎輕型機車之車尾，致渠人車倒地昏迷不醒，經送高
    雄榮民總醫院急救，診斷結果，受有右髖臼骨骨折之傷害，刑事部分業經檢察官
    向鈞院提起公訴，本院並以九十二年度交易字第一九一號刑事判決判處被告拘役
    三十日確定在案。茲就損害賠償額之計算如下︰醫療費用合計三萬八千一百元；
    渠受傷後之起居、飲食、生活無法自理，由渠配偶鄭家伶請假停工日夜照顧，計
    自九十一年三月二十四日起至同年六月二十三日止，計九十二天，每天二千元，
    合計十八萬元四千元；原告出院後不能睡彈簧床，且行動不便，遵醫師指示應買
    電動床及助行器，計花費一萬二千七百元；渠原在慶安企業有限公司工作，每月
    薪資四萬元，因右髖臼骨骨折無法工作，自九十一年三月二十三日起至九十一年
    七月二十三日止，四個月不能工作，損失收入一十六萬元；原告受傷後經二次復
    位固定手術，出院後又需經常門診治療，生活起居、行動均感不便，精神上、肉
    體上極感痛苦，請求被告賠償三十萬元。爰依侵權行為之法律關係，訴請被告賠
    償如聲明所示之金額及法定遲延利息云云。被告則以，原告沒有駕照，闖越快車
    道，又沒有開啟後燈與方向燈，伊因閃避不及，才會撞到他；伊雖有喝酒，但未
    達不能駕駛之行為，故原告與有過失，請求無理由。對於原告主張損害賠償範圍
    金額之計算，除看護費用每日二千元太高及醫療費用可負擔一半外，其他請求無
    法負擔等語，資為抗辯。
二、惟查，經本院依職權調取本院九十二年度交易字第一九一號刑事案件（被告乙○
    ○過失傷害全部偵審卷宗）及臺灣高雄地方法院檢察署九十二年度偵字第六五五
    八號偵查卷宗（被告乙○○公共危險案件）核閱後，足認：被告考領有職業大貨
    車駕駛執照，明知飲用酒類後其吐氣所含酒精濃度超過每公升零點二五毫克者，
    不得駕車，竟於飲用二瓶臺灣啤酒後，已達不能安全駕駛動力交通工具之酒醉狀
    態，仍於九十一年三月二十二日夜間八時十五分許，駕駛牌照號碼ＹＧ—九二○
    三號自用小客車，沿高雄市○○區○○路南向快車道由北往南方向行駛，途經該
    路與鼎力路二六七巷之無號誌（三岔路）交岔路口時，本應注意：(一)行車速度，
    應依標誌或標線之規定，無標誌或標線者，在市區道路，時速不得超過五十公里
    （道路交通安全規則第九十三條第一項第一款參照）；(二)行經無號誌之交岔路口
    時，應減速慢行，作隨時停車之準備（同規則第九十三條第一項第三款參照）；
    (三)汽車行駛時，駕駛人應注意車前狀況，並隨時採取必要之安全措施（同規則第
    九十四條第三項參照），以避免道路交通事故之發生，而依當時情形天候晴朗、
    夜間有照明、市區道路速限為每小時五十公里有區○○○○○道，柏油路面平直
    乾燥無缺陷、道路無障礙物、視距良好等客觀情形，依被告之智識、能力亦無不
    能注意之情事，詎仍疏於注意警戒車前狀況，並隨時採取適當、必要及有效之閃
    避或剎車等安全措施，以時速六十公里左右之行車速度駛至；適原告無駕駛執照
    騎乘牌照號碼ＷＡＶ─○二七號輕型機車，亦沿鼎力路二六七巷由西往東方向駛
    來，欲穿越鼎力路南向快車道至對面鼎力路二六四號之際，原應注意︰(一)明知其
    無駕駛執照，不得駕車（道路交通管理處罰條例第二十一條第一項第一款參照）
    ；(二)行經無號誌之交岔路口時，應減速慢行，作隨時停車之準備（道路交通安全
    規則第九十三條第一項第三款參照）；(三)車輛行至無號誌而無交通警察指揮之交
    岔路口，支線道車應暫停讓幹線道車先行（道路交通安全規則第一百零二條第一
    項第二款參照）；(四)汽車行駛時，駕駛人應注意車前狀況，並隨時採取必要之安
    全措施，而於上開客觀情形下，依原告之智識、能力亦無不能注意之情事，竟於
    其駕駛能力與駕駛技術未經公路監理機關檢驗發給合格駕駛執照之情況下，疏於
    注意支線道車應暫停讓幹線道車先行，亦未注意鼎力路往來車輛動態，貿然向左
    斜行穿越鼎力路，故原告輕型機車之車尾後遽遭被告自用小客車之右前保險桿撞
    及，原告因此人車倒地，被告自用小客車則在路面留有二道剎車痕（一為長達二
    十七點六公尺，一為長達二十公尺），原告因此受有右髖臼骨骨折之傷害。而被
    告在肇事現場接受事故處理員警測試檢定，當場測得吐氣所含酒精濃度達每公升
    零點三三毫克等情，有高雄市政府警察局交通警察大隊對於兩造製作之交通事故
    談話紀錄表、舉發違反道路交通管理事件通知單、道路交通事故調查報告表暨事
    故現場圖、酒精濃度測試單、檢察官訊問筆錄及事故現場照片四幀（以上存於臺
    灣高雄地方法院檢察署九十一年度偵字第六五五八號偵查卷宗暨警卷中）在卷可
    稽，另有公路監理電子閘門—證號查詢汽車駕駛人（存本院九十二年度交易字第
    一九一號交通事件卷宗）附卷足憑。
三、查本件道路交通事故關於被告過失傷害刑事案件部分，雖經本院交通法庭調查證
    據予以認定事實，而民事損害賠償部分亦隨刑案部分附帶提起民事訴訟，再由本
    院交通法庭裁定移送本院民事庭，惟按刑事訴訟法第五百零四條所謂，應以刑事
    判決所認定之事實為據者，係指附帶民事訴訟之判決而言，如附帶民事訴訟經送
    於民事庭後，即為獨立民事訴訟，其裁判不受刑事判決認定事實之拘束；又刑事
    判決所為事實之認定，於為獨立民事訴訟之裁判時本不受其拘束，而民事法院雖
    得依自由心證，以刑事判決認定之事實為民事判決之基礎，然依民事訴訟法第二
    百二十二條第二項之規定，應就其斟酌調查該刑事判決認定事實之結果所得心證
    之理由，記明於判決，未記明於判決者，即為同法第四百六十六條第六款所謂判
    決不備理由，最高法院迭著有四十八年臺上字第七一三號、四十年臺上字第一五
    六一號判例足資參照（另同法院亦有六十九年臺上字第二六七四號、五十年臺上
    字第八七二號、四十一年臺上字第一三○七號、二十九年上字第一六四○號判例
    均有相同或類似之見解），茲就本院依調查證據及斟酌全辯論意旨後之認定與刑
    事判決認定相異部分，析述如下︰
  (一)被告考領有職業大貨車駕駛執照，有公路監理電子閘門—證號查詢汽車駕駛人乙
    紙可證；而原告則無駕駛執照，除兩造分別於刑事案件進行中所自承在卷外，尚
    有道路交通事故調查報告表可徵。
  (二)關於被告是否酒醉駕車部分︰除被告於本件道路交通事故發生當日檢察官初訊中
    供承︰喝酒對駕車有影響等語外，尚有酒精濃度測試單在卷可據，且觀諸道路交
    通事故調查報告表之記載，本件道路交通事故乃被告駕駛自用小客車之右前保險
    桿撞及原告所騎乘輕型機車之車尾，顯見被告駕駛自用小客車因酒醉混惑其駕駛
    判斷能力，減少其對車前行車動態之警戒注意，以致已達不能安全駕駛動力交通
    工具之狀態，遂有本件道路交通事故之發生。
  (三)至於被告肇事時之車速部分︰被告所駕駛之自用小客車在肇事地點留有長達二十
    七點六公尺及二十公尺之剎車痕二條，有前揭道路交通事故調查報告表暨事故現
    場圖附卷可按，經參考前司法行政部六十二年五月九日六二函刑字第四六四○號
    函轉交通部道路交通安全會報導登六二字第二三二號函所附之「一般公路汽車剎
    車距離、行車速度對照表」換算結果，瀝青（柏油）路面乾燥情況下，已修築三
    年以上之公路摩擦係數為零點七零，煞車距離為二十公尺，行車速度則換算為每
    小時六十公里左右，是以，本件道路交通事故發生之際，僅被告所駕駛肇事自用
    小客車在煞車完全鎖死之情況下所留之剎車痕，最短長度之剎車痕即已長達二十
    公尺，足認肇事當時被告所駕駛自用小客車之行車速度已達時速六十公里左右無
    訛，而肇事路段速限僅為每小時五十公里，亦有前揭道路交通故調查報告表在卷
    可攷，是被告駕駛自用小客車顯有超速行駛之情形，益徵被告因酒醉行經無號誌
    交岔路口時，疏於注意減速慢行，作隨時停車之準備，驟然撞及原告所駕駛輕型
    機車之車尾等情，洵堪認定。
  (四)茲將原告違反之注意義務析述如下︰
    1.原告既無駕駛執照，已如前述，渠之駕駛能力及駕駛技術自未經公路監理機關
      檢驗，依道路交通管理處罰條例第二十一條第一項第一款之規定，本應禁止渠
      駕駛，且參諸原告甫於本件道路交通事故發生後之當晚，渠先後在高雄榮民總
      醫院接受高雄市政府警察局交通警察大隊警員及三民第二分局鼎金派出所警員
      詢問中陳稱︰渠自鼎力路二六七巷出來，由北往南方向斜行穿越鼎力路，欲至
      對面鼎力路二六四號等語，足認原告對於穿越道路應注意義務之駕駛能力顯然
      因渠未經公路監理機關之檢驗而有所欠缺，至為灼然。
    2.本件道路交通事故所發生之無號誌交岔路口，其鼎力路乃幹線道，而鼎力路二
      六七巷則為支線道，原告沿鼎力路二六七巷之支線道由西往東方向駛至該巷與
      鼎力路之幹線道駛至此一無號誌交岔路口等情，此有前揭道路交通事故調查報
      告表暨事故現場圖、交通事故談話紀錄表及事故現場照片四幀附卷可徵，渠本
      應注意減速慢行，作隨時停車之準備，且應注意該往來交岔路口之行車動態，
      復應注意暫停讓幹線道車先行，均捨此不為，貿然駛進該無號誌交岔路口，未
      讓行駛於幹線道之原告先行，並斜行穿越鼎力路而欲至對面鼎力路二六四號，
      對於本件道路交通事故之發生亦有過失。
  (五)然而被告另執以原告騎乘機車未開啟後車燈與方向燈等語置辯，惟此部分辯解並
    無提出相當證據以實其說，且遍閱全部卷證資料（事故現場照片雖顯示原告所騎
    乘之輕型機車已無後車燈及方向燈，然因本件道路交通事故係因被告駕駛自用小
    客車自原告機車車尾撞及所致，此部分難以遽為被告有利事實之認定）亦無相關
    證據足資佐證，殊無足取。
四、次查原告主張渠因本件道路交通事故而受有右髖臼骨骨折之傷害乙節，業據渠提
    出高雄榮民總醫院診斷證明書、高雄榮民總醫院住院收費收據、門診醫療費用收
    據、私立高雄醫學大學附設中和紀念醫院醫療費用收據、鄭家伶出具看護費收據
    、杏一醫療用品股份有限公司高雄榮總門市部免用統一發票收據、慶安企業有限
    公司證明單為證。然按損害之發生或擴大，被害人與有過失者，法院得減輕賠償
    金額或免除之，民法第二百十七條第一項定有明文。是以，本院斟酌本件道路交
    通事故及被告所受傷害之程度等一切情狀，認原告於本件道路交通事故之發生及
    所受損害範圍應負二分之一之過失責任，其餘之過失責任則應由被告負擔。
五、按因故意或過失，不法侵害他人之權利者，負損害賠償責任；不法侵害他人之身
    體或健康者，對於被害人因此喪失或減少勞動能力，或增加生活上之需要時，應
    負損害賠償責任；不法侵害他人之身體、健康、名譽、自由、信用、隱私、貞操
    ，或不法侵害其他人格法益而情節重大者，被害人雖非財產上之損害，亦得請求
    賠償相當之金額，民法第一百八十四條第一項前段、第一百九十三條第一項及第
    一百九十五條第一項分別定有明文。查被告於上揭時、地，因過失不法侵害原告
    之身體，致原告受有如上之傷害，則原告自得請求被告就其所受財產上、非財產
    上之損害負賠償之責，茲就原告各項請求，逐項審酌詳述如次：
  (一)醫療費用三萬八千一百元部分︰
    1.按全民健康保險法第八十二條規定，保險對象因汽車交通事故，經本保險提供
      醫療給付者，本保險之保險人得向強制汽車責任保險之保險人代位請求該項給
      付。而全民健康保險法乃保險法之特別法，依特別法優於普通法之原則，全民
      健康保險法第八十二條應優先於保險法第一百三十五條、第一百零三條之規定
      而為適用。是以，全民健康保險之被保險人因汽車交通事故，經全民健康保險
      提供醫療給付者，全民健康保險之保險人自得向強制汽車責任保險之保險人代
      位請求該項給付。另強制汽車責任保險之保險人依該法規定給付之保險金，視
      為加害人或強制汽車責任保險之被保險人損害賠償金額之一部分，加害人或強
      制汽車責任保險之被保險人之損害賠償責任即因而解免（強制汽車責任保險法
      第三十條參照）。據此推論，全民健康保險被保險人就全民健康保險已提供醫
      療給付之範圍內，對於加害人之損害賠償請求權遂因而喪失。
    2.是原告依其提出前揭之住院收據（暨保險醫療明細）十五張，所得請求渠自費
      負擔之醫療費用部分金額共計為高雄榮民總醫院部分共計為三萬七千六百三十
      九元；而私立高雄醫學大學附設中和紀念醫院部分共計為四百七十元，合計應
      為三萬八千一百零九元，原告請求醫療費用三萬八千一百元，自屬正當，應予
      准許。
  (二)看護費用一十八萬四千元部分︰原告此部分請求固提出由渠妻鄭家伶出具之收據
    三張，姑且暫就該收據是否與事實相符乙節恝置勿論，原告就渠受有右髖臼骨骨
    折之傷害是否在起居、飲食等生活上無法自理等情，均未提出相當之證據以實其
    說，縱認原告確實有將此筆費用支付予渠妻鄭家伶，亦不足以證明此部分費用之
    請求為有必要，故原告此部分之請求尚有未合，應予駁回。
  (三)增加生活上之需要費用部分︰原告此部分主張可分為購買電動床及助行器之費用
    二項，且僅陳稱︰渠係遵醫師指示而購買云云，迄未提出相當證據以實其說，惟
    徵諸原告所受右髖臼骨骨折之傷害以觀，助行器之購買費用七百元，當屬增加生
    活上需要之費用；而電動床之購買費用部分，委難僅憑原告提出之證據資料足資
    認定，是故原告主張渠購買助行器之費用乃增加生活上需要之費用，尚屬正當，
    應予准許；而渠主張購買電動床一萬二千元部分，實難證明被告有此部分生活需
    要費用之增加，應予駁回。
  (四)勞動工作收入損失自九十一年三月二十三日起至同年七月二十三日止，共四個月
    一十六萬元部分，業據原告提出慶安企業有限公司出具之證明單乙紙為證，亦為
    被告所不爭執，是原告此部分請求亦無不當，應予准許。
  (五)精神上之損害賠償三十萬元部分：查原告因本件道路交通事故而受有受有右髖臼
    骨骨折之傷害，渠之肉體、精神確受痛苦，本院斟酌兩造之身分、地位及財產狀
    況，有財政部財稅資料中心九十二年九月十日（九二）財資五字第九二一四五七
    七八號函檢附兩造財產歸戶資料在卷可攷，認原告請求三十萬元尚嫌過高，應予
    核減為六萬元，方屬公允，逾此數額之請求，為無理由，不應准許。
六、綜上所述，原告因本件道路交通事故所受損害合計為二十五萬八千八百元（計算
    式：38100+700+160000+60000=258800），惟原告對於本件道路交通事故之發生
    及所受損害範圍亦與有過失，悉如前述。因此，被告所負損害賠償金額應按二分
    之一之比例減輕為一十二萬九千四百元（計算式：258800*1/2=129400）從而，
    原告依侵權行為之法律關係，請求被告賠償一十二萬九千四百元，及自起訴狀繕
    本送達翌日即九十二年六月十一日起至清償日止之法定遲延利息，洵屬正當，應
    予准許，逾此部分金額之請求，即非有據，應予駁回。
七、兩造均陳明願供擔保以代釋明，聲請宣告假執行或免為假執行，關於原告勝訴部
    分，經核均無不合，爰各酌定相當之擔保金額，併予准許；至原告敗訴部分，其
    假執行之聲請，已失所附麗，應併予駁回。
八、本件判決之基礎已臻明確，兩造其餘之攻擊防禦方法及舉證，核與判決之結果無
    影響，即無一一審究之必要，併此敘明。
據上論結，本件原告之訴為一部有理由、一部無理由，依民事訴訟法第七十九條、第
八十五條第二項、第三百九十條第二項、第三百九十二條第二項，判決如主文。
中      華      民      國    九十二    年      十      月      七      日
~B民事第二庭法  官  劉定安
右為正本係照原本作成。
如對本判決上訴，須於判決送達後廿日內向本院提出上訴狀。
中      華      民      國    九十二    年      十      月      七      日
~B法院書記官  王壹理


司法院資訊處製作；財團法人民間司法改革基金會備份。
